【裁判字號】    95,上訴,1475
【裁判日期】    951124
【裁判案由】    違反毒品危害防制條例
【裁判全文】
臺灣高等法院高雄分院刑事判決        95年度上訴字第1475號
上  訴  人
即  被  告  甲○○
選任辯護人  林弘明 律師
上列上訴人因違反毒品危害防制條例案件，不服臺灣高雄地方法
院95年度訴字第945 號中華民國95年6 月13日第一審判決（起訴
案號：臺灣高雄地方法院檢察署95年度偵字第440 號），提起上
訴，本院判決如下：
    主  文
原判決撤銷。
甲○○連續販賣第二級毒品，處有期徒刑柒年陸月。扣案之第二
級毒品甲基安非他命拾貳包（合計驗後淨重參拾貳點陸陸公克）
、壹包（驗後毛重零點貳貳公克），均沒收銷燬之。扣案之電子
秤壹臺、空夾鏈袋壹大包均沒收。販賣毒品所得新臺幣柒仟元沒
收，其中未扣案之新臺幣陸仟元如全部或一部不能沒收時，以其
財產抵償之。
    事  實
一、甲○○（綽號「二筒」）明知甲基安非他命經公告列為毒品
    危害防制條例第2 條第2 項第2 款所定之第二級毒品，不得
    販賣及持有，竟於不詳時間地點，向姓名年籍不詳之成年人
    士購入不詳數量之甲基安非他命供己施用（甲○○施用第二
    級毒品甲基安非他命部分業經臺灣高雄地方法院以94年度毒
    聲字第2970號裁定送觀察勒戒後，認無繼續施用毒品傾向，
    經臺灣高雄地方法院檢察署檢察官以95年度毒偵字第113 號
    為不起訴處分確定），嗣自94年8 月間某日起至94年12月15
    日止，甲○○竟意圖營利而基於販賣甲基安非他命之概括犯
    意，先後於下列時、地，分別販賣第二級毒品甲基安非他命
    予陳靖文、吳勁吾、李建德3 人：(一)於94年8 月間某日及94
    年9 月間某日，由陳靖文以其所使用之0000000000號行動電
    話，撥打甲○○母親利余素鑾所有，而由甲○○使用之0000
    000000號行動電話，兩人相約在高雄市鼓山區壽山附近某處
    碰面後，先由甲○○交付不詳數量之第二級毒品甲基安非他
    命予陳靖文，陳靖文再交付新臺幣（下同）500 元予甲○○
    ，以此方式販賣第二級毒品甲基安非他命予陳靖文2 次。(二)
    於94年8 月間某日及94年11月16日晚間某時，由吳勁吾以其
    所使用之0000000000號行動電話，撥打甲○○上開行動電話
    ，分別向甲○○購買1000元及2000元之第二級毒品甲基安非
    他命，由甲○○駕車前往吳勁吾位於高雄市○○路232 號之
    住所樓下，先以閃大燈之方式通知吳勁吾，再自車窗將不詳
    數量之甲基安非他命各1 包丟出後，吳勁吾再分別將1000元
    及2000元之現金丟入車內，以此方式販賣第二級毒品甲基安
    非他命予吳勁吾2 次。(三)於94年11月間某日，由李建德撥打
    甲○○上開行動電話與甲○○聯絡，兩人相約在高雄縣鳳山
    市○○路附近之高速公路下方某處，由李建德以1000元之價
    格，向甲○○購買不詳數量之第二級毒品甲基安非他命1 包
    ；復於94年12月13日下午4 時58分許，由李建德使用沈彥君
    之0000000000號行動電話撥打甲○○之上開行動電話，向甲
    ○○購買1000元之第二級毒品甲基安非他命，迄於同日晚間
    7 時許，兩人相約在高雄縣鳳山市○○路與南京路口之「上
    光眼鏡行」碰面，由李建德先交付1000元之現金予甲○○後
    ，甲○○乃要求李建德在原處稍候，並自行前往不詳處所，
    迨數分鐘之後始返回該處，並交付李建德不詳數量之第二級
    毒品甲基安非他命1 包。嗣於94年12月15日下午5 時29分許
    ，李建德復以上開0000000000號行動電話聯絡甲○○，表示
    欲再購買1000元之第二級毒品甲基安非他命，迨於同日晚間
    7 時50分許，兩人在高雄市○鎮區○○路與文橫路口碰面，
    由李建德交付甲○○1000元後，甲○○即將第二級毒品甲基
    安非他命1 包（驗後毛重0.22公克）交予李建德，正當2 人
    完成交易正在交談之際，適為埋伏員警當場查獲，李建德見
    狀即將該包甲基安非他命丟棄於路旁，而員警經甲○○之同
    意，在其長褲口袋內及其位於高雄市○○街120 號住處內，
    分別扣得第二級毒品甲基安非他命3 包、9 包（合計驗後淨
    重32.66 公克）、販賣毒品所得1000元、其所有供其販賣甲
    基安非他命所用之電子秤1 臺、空夾鏈袋1 大包，其母利余
    素鑾所有之NOKIA 廠牌行動電話1 支（含0000000000號SIM
    卡1 枚），及與甲○○販賣甲基安非他命無關之殘有甲基安
    非他命之玻璃球2 支、吸食器1 支、削尖吸管5 支、殘渣袋
    40 只 等物，復經李建德於警詢後，帶同員警返回前開一心
    路與文橫路口，扣得第二級毒品甲基安非他命1 包（驗後毛
    重0.22公克）。
二、案經高雄市政府警察局刑警大隊移送臺灣高雄地方法院檢察
    署檢察官偵查起訴。
    理  由
壹、程序方面
一、按「被告以外之人於審判外之言詞或書面陳述，除法律有規
    定者外，不得作為證據」，刑事訴訟法第159 條第1 項定有
    明文。本件證人陳靖文、吳勁吾、沈彥君於警詢中所言，係
    被告以外之人於審判外之陳述，且無刑事訴訟法第159 條之
    2 、第159 條之3 各款所定可信之特別情況，依上開條文規
    定，尚不得作為證據。
二、按「被告以外之人於檢察事務官、司法警察官或司法警察調
    查中所為之陳述，與審判中不符時，其先前之陳述具有較可
    信之特別情況，且為證明犯罪事實存否所必要者，得為證據
    」，刑事訴訟法第159 條之2 定有明文。又司法警察並無命
    證人具結之權利，司法警察詢問證人，並未準用具結之相關
    規定，證人於警察機關前之虛偽陳述，亦無偽證刑責之追訴
    問題（刑法第168 條、刑事訴訟法第196 條之1 參照），是
    證人於司法警察調查中之陳述，並無具結問題，僅受上開傳
    聞法則之限制。查本件證人李建德於警詢中原供述其於94年
    12月15日在高雄市○鎮區○○路與文橫路口向被告購買甲基
    安非他命，並已完成交易，因其友人沈彥君以行動電話通知
    其有員警在旁埋伏，故其立即將甲基安非他命1 包丟棄現場
    等語，然於原審中則改稱當天其僅係去償還積欠被告之欠款
    1000元，雖有意另向被告購買甲基安非他命，惟因身上現金
    不足，故遭被告拒絕云云。經查，本件員警查獲時，原並未
    自證人李建德身上扣得任何毒品，係其於警詢時供稱已將甲
    基安非他命1 包丟棄於現場，並帶同員警返回該處，當場發
    現該包已遭車輛輾過之第二級毒品甲基安非他命1 包乙節，
    此有其警詢筆錄2 份及搜索扣押筆錄1 份在卷可稽，且上開
    筆錄均經被告親自簽名捺印確認無誤，而證人李建德於本院
    審理中亦供稱確有於警詢時為上開陳述。本院審酌其於警詢
    時之證述距案發日較近，當時記憶自較深刻，可立即反應所
    知，不致因時隔日久而遺忘案情，且較無來自被告同庭在場
    之壓力而出於虛偽不實之指證，或事後串謀而故為迴護被告
    之機會，客觀上應具有較可信之特別情況，且亦為證明犯罪
    事實存否所必要，依上揭規定，證人李建德於警詢中之證言
    應具有證據能力。
三、按「法院或檢察官得囑託醫院、學校或其他相當之機關、團
    體為鑑定，或審查他人之鑑定，並準用第203 條至第206 條
    之1 之規定。」、「鑑定之經過及其結果，應命鑑定人以言
    詞或書面報告。」，亦分別為刑事訴訟法第208 條第1 項前
    段、第206 條第1 項定明定。是經法院囑託相當之機關為鑑
    定後，經鑑定人以書面報告其鑑定之結果者，即屬同法第15
    9 條第1 項所謂之「法律有規定者」，不受該條項規定「不
    得作為證據」之限制。且同法第208 條第1 項前段對於法院
    或檢察官囑託相當之機關為鑑定之情形，僅規定：「準用第
    203 條至第206 條之1 之規定」，至於同法第202 條有關「
    鑑定人應於鑑定前具結」之規定，則不在準用之列。故於法
    院或檢察官囑託相當之機關為鑑定，而該受囑託機關以書面
    報告鑑定結果之情形，既非屬依法應具結者。是同法第158
    條之3 有關「證人、鑑定人依法應具結而未具結者，其證言
    或鑑定意見，不得作為證據」之規定，於此時即無適用之餘
    地。而高雄醫學大學附設中和紀念醫院，業經臺灣高雄地方
    法院檢察署檢察長概括囑託為有關「毒品鑑定」之鑑定機關
    （臺灣高雄地方法院檢察署92年10月23日雄檢楠文字第0921
    000294號函附之臺灣高雄地方法院檢察署檢察長概括選任鑑
    定人或囑託鑑定機關（團體）名冊參照）。故其就上開扣案
    第二級毒品甲基安非他命所為之鑑定結果檢驗報告，揆諸上
    開說明，即不受刑事訴訟法第158 條之3 及同法第159 條第
    1 項之限制，自亦得作為證據。
四、按「有事實足認被告或犯罪嫌疑人有最輕本刑為3 年以上有
    期徒刑之罪嫌，並危害國家安全或社會秩序情節重大，而有
    相當理由可信其通訊內容與本案有關，且不能或難以其他方
    法蒐集或調查證據者，得發通訊監察書，前項通訊監察書，
    偵查中由檢察官依司法警察機關聲請或依職權核發，審判中
    由法官依職權核發」，通訊保障及監察法第5條第1項第1 款
    、第2 項定有明文。被告涉犯販賣第二級毒品罪嫌，危害社
    會秩序情節重大，並有相當理由可信其通訊內容與本案有關
    ，難以其他方法蒐集或調查證據，經高雄市政府警察局向臺
    灣高雄地方法院檢察署檢察官聲請核發通訊監察書，由臺灣
    高雄地方法院檢察署檢察官於94年10月20日、同年11月18日
    分別核發雄檢博盈聲監字第1950號、94年雄檢博盈聲續監字
    第2331號之通訊監察書，有通訊監察書2 紙及監聽譯文附卷
    可稽，又檢察官、被告及辯護人於本院準備程序中並不爭執
    上開監聽譯文之證據能力，是前揭監聽譯文自得為證據。
貳、實體方面
一、訊據上訴人即被告甲○○（下稱被告）固坦承確曾交付第二
    級毒品甲基安非他命予陳靖文、吳勁吾及李建德等情不諱，
    惟矢口否認有何販賣甲基安非他命之犯行，辯稱：伊均係無
    償提供予陳靖文施用，陳靖文僅是補貼伊部分油錢，伊與吳
    勁吾、李建德則係合資一起向他人購買，伊並未牟利，亦無
    任何販賣甲基安非他命之行為，至扣案之甲基安非他命均係
    伊購買欲供自己施用云云，經查：
(一)陳靖文部分：
  1.證人陳靖文於原審具結證述：其於94年間曾經向被告拿過甲
    基安非他命2 次，時間分別係在94年8 月間及9 月間，均係
    由其以0000000000號行動電話撥打被告之0000000000號行動
    電話與被告聯絡，兩人相約在高雄市鼓山區靠近壽山附近之
    路邊碰面，再由被告親自交付1 小包之甲基安非他命，被告
    每次交付之甲基安非他命數量均只有屑屑而已，而其於事後
    約2 、3 天，分別各拿500 元給被告等語明確（見原審卷第
    72至79頁），而被告對上開事實亦不否認，堪認被告確曾先
    後於94年8 月間某日及9 月間某日，各交付甲基安非他命1
    包予陳靖文，嗣後陳靖文並分別交付500 元予被告收受無誤
    。
  2.證人陳靖文固另證稱其均係向被告無償索取甲基安非他命，
    至其所交付予被告之500 元，係為補貼被告油錢，並非購買
    甲基安非他命之代價云云，惟其自承其與被告係1 、2 年前
    ，被告偕同其友人找其聊天而認識，事後均未再聯絡，一直
    到94年8 月間其才打電話問被告有無甲基安非他命等語在卷
    （見原審卷第79頁），是陳靖文與被告間僅係於1 、2 年前
    有過一面之緣，並無其他交情，又甲基安非他命取得不易，
    且係政府嚴加查緝之違禁物，則陳靖文豈有無端向毫無交情
    之被告索討毒品施用，徒然自曝施用毒品犯行之可能，而被
    告亦無可能不計損失而任意免費提供毒品予陳靖文施用，況
    陳靖文每次於取得甲基安非他命後，均交付被告500 元之金
    額，此與一般自小客車於市區行駛所需之單趟油費，亦顯不
    相當，是證人陳靖文此部分所述，與常情顯然相悖，應係臨
    訟迴護被告之詞，委無足採，是陳靖文所交付之500 元，應
    係其向被告取得甲基安非他命之代價甚明。
(二)吳勁吾部分：
    證人吳勁吾於原審具結證稱：其於94年間曾向綽號「二筒」
    之男子拿過甲基安非他命，次數不超過4 次，有付錢的有2
    次，第1 次係在94年8 月間，當時其係向「二筒」購買1000
    元之甲基安非他命，第2 次係在同年11月16日晚間，其打電
    話向「二筒」購買2000元之甲基安非他命，2 次交易地點均
    係由「二筒」駕車至其位於高雄市○○區○○路之住處門口
    ，先以閃大燈之方式向其知會後，再將車停在路邊，並搖下
    車窗，自副駕駛座把甲基安非他命丟出來，其再將錢丟進車
    內給「二筒」，其2 次均有拿到東西，當時「二筒」均坐在
    車內，輪廓與被告很像，其係透過朋友知道「二筒」可能持
    有毒品，而其與「二筒」之間除了購買毒品之外，並無任何
    交情等語綦詳（見原審卷第80至87頁）。被告綽號即係「二
    筒」乙節，業經證人李建德、沈彥君到庭證述無誤（見原審
    卷第139 、148 頁），而行動電話門號0000000000號係由吳
    勁吾所使用，此經證人吳勁吾證述無誤（見原審卷第80頁）
    ，門號0000000000號則係由被告之母利余素鑾於89年7 月31
    日申辦，並交由被告使用，亦為被告自承在卷，且有中華電
    信（行動）資料查詢單1 紙在卷可憑（見原審卷第40頁）。
    而被告上開0000000000號行動電話經檢察官依法核發通信監
    察書進行電話監聽業務（監聽期間自94年10月21日至同年12
    月16日止），其中於94年11月16日晚間6 時11分許、6 時27
    分許、7 時38分許及10時53許，吳勁吾分別以其所使用之00
    00000000號行動電話撥打被告上開行動電話，向被告表示「
    現在有沒有？」、「（被告：有，要多少？）1000元」、「
    二筒，我和我太太在外面說話不方便，你打電話給我弟弟」
    、「（被告：我打給他都沒人接）你打0000000 ，這是他房
    間的電話，你東西拿給他，錢再找我收就好」、「二筒，我
    跟你說，你哪找沒我小弟，你就把東西用煙盒裝著放在冰箱
    ，再打電話跟我說」、「二筒，我剛才拿2000元給你對不對
    （被告答：沒有錯，現在的東西很貴，所以東西較少，改天
    我請你）」等語，此有臺灣高雄地方法院檢察署雄博盈聲監
    字第1950號通訊監察書及通訊內容譯文各1 份附卷足憑（見
    原審卷第54至59頁），且上開對話內容中之「東西」即係指
    甲基安非他命，而當天晚間係吳勁吾已自被告處取得甲基安
    非他命，但數量較少，所以才再打電話問「二筒」等情，亦
    經證人吳勁吾當庭證述明確（見原審卷第81頁）。足認吳勁
    吾確有於上開時、地向綽號「二筒」之被告購買1000元及20
    00元之甲基安非他命甚明。
(三)李建德部分：
  1.證人李建德於警詢時證述其曾先後於94年12月13日晚間8 時
    許、同月15日晚間8 時50分許，分別在高雄縣鳳山市○○路
    與新富路口、高雄市○鎮區○○路與文橫路口，各向被告購
    買1000元之甲基安非他命，並完成交易，因見員警在旁埋伏
    ，故將甲基安非他命1 包丟棄在路旁等語（見警卷第14、17
    、18頁）；而其於原審中亦證稱：其共向被告購買過甲基安
    非他命3 次，第1 次係在94年11月間，當時其係與被告約在
    五甲過埤路高速公路下面，向被告購買1000元之甲基安非他
    命，第2 次係在94年12月13日，其以沈彥君之0000000000號
    行動電話撥打被告之行動電話，向被告購買1000元之甲基安
    非他命，當天2 人係約在新富路的「上光眼鏡」交易，其先
    交付1,000 元予被告後，被告叫其等一下，過幾分鐘之後才
    去拿1 小包甲基安非他命回來，被告去何處其並不知情，而
    被告所交付之甲基安非他命重量其亦不清楚，嗣於同年12月
    15日，其與被告復相約在一心路與文橫路口碰面，欲再向被
    告購買1000元之甲基安非他命等語綦詳（見原審卷第139 至
    146 頁）。
  2.證人李建德於偵查及原審時雖改稱其當天係丟1 個袋子，並
    未丟棄甲基安非他命，當天其有交付被告1000元，惟該1000
    元係其前一日向被告所借，其雖欲再向被告購買甲基安非他
    命，但因其身上錢不夠，故被告並未同意云云（見偵查卷第
    11頁、原審卷第147 頁），惟查，證人李建德於當天為警查
    獲後，另帶同員警返回上開一心路與文橫路口，當場扣得被
    車輛輾過之不明晶體1 包，經送驗結果，確為第二級毒品甲
    基安非他命（驗後毛重0.22公克）無誤，此有高雄醫學大學
    附設中和紀念醫院95年2 月21日編號0000-000號檢驗報告1
    紙在卷可憑，此外，復有現金1000元扣案可證，堪認被告於
    94年12月15日確已交付甲基安非他命1 包（驗後毛重0.22公
    克）予李建德而完成交易甚明，證人李建德於偵查及原審就
    此部分所為證述，應係避重就輕及事後附和被告之詞，無足
    採信。被告確有於上開時、地，連續販賣1000元之第二級毒
    品甲基安非他命予李建德，共計3 次等情，洵堪認定。
  3.行動電話門號0000000000號原係由沈彥君所使用，而李建德
    於94年12月13日及同月15日，因其電話無法撥出，故曾使用
    上開沈彥君之行動電話與被告聯絡，此業經證人李建德證述
    無誤（見原審卷第139 頁），而0000000000號行動電話係被
    告所使用乙節，已如前述，其上開0000000000號行動電話經
    檢察官依法核發通信監察書進行電話監聽業務（監聽期間自
    94年10月21日至同年12月16日止），其中於94年12月13日下
    午4 時58分許，李建德以0000000000號行動電話撥打被告上
    開號行動電話，向被告表示「喂二筒，我德阿，我要1000元
    」，並於同月15日再以上開行動電話向被告表示「沒關係，
    我要同樣的」、「（被告問：1 張就好？）是啦，我在一心
    路這，有一間KTV 你知道沒，你到打電話給我」等語，此有
    高雄地方法院檢察署94年雄檢博盈聲監字第1950號、94年雄
    檢博盈聲監續字第2331號通訊監察書各1 份及通訊內容譯文
    2 份附卷足憑（見原審卷第54至57頁、第92頁），且上開對
    話內容中均係李建德向被告拿甲基安非他命，而「1 張」係
    指1000元之意等情，亦經證人李建德當庭證述明確（見原審
    卷第141 頁）。足認是李建德2 次向被告表示欲購買1000元
    之甲基安非他命時，被告均未拒絕，亦未告知1000元之金額
    無法於市場上購得任何毒品，其尚需透過合資始使向他人購
    買等情。被告於本院審理時辯稱1000元無法購得任何甲基安
    非他命，李建德係與伊合資向他人購買云云，均係事後卸責
    之詞，不足採信。
(四)本件被告於上開時、地，經警在其身上扣得第二級毒品甲基
    安非他命3 包後，員警再經被告同意前往其位於高雄市○○
    區○○街120 號住處內搜索，另扣得第二級毒品甲基安非他
    命9 包，共計12包（合計驗後淨重32.66 公克，此有附於原
    審卷第128 頁之高雄醫學大學附設中和紀念醫院95年4 月11
    日0000-000號檢驗報告可稽）、電子秤1 臺、空夾鏈袋1 大
    包及NOKIA 廠牌之行動電話1 支（內有門號0000000000號之
    SIM 卡1 枚）等物品，此有高雄市政府警察局刑警大隊搜索
    扣押筆錄、扣押物品目錄表各2 份、高雄醫學大學附設中和
    紀念醫院上開檢驗報告1 紙在卷可憑，又扣案之第二級毒品
    甲基安非他命業經分裝為12包，且數量高達32.66 公克，尚
    非1 人於數日內即得施用完畢，故與一般施用毒品者，身邊
    僅留存數公克之毒品供施用之常情，亦已顯然迥異，是被告
    辯稱扣案甲基安非他命均係供其自己施用云云，尚非可疑。
    況被告已供明其每日均向他人購買甲基安非他命，且每次最
    少買半錢，約7 、8 千元，而其自己每日亦約施用半錢之份
    量，即使家中甲基安非他命尚未施用完畢，其仍會再向他人
    購買等語在卷。惟其復自承係在鋼鐵公司做工，每月薪資3
    萬餘元，其均係以信用卡借款購買毒品等語，堪認其經濟狀
    況尚非優渥，則其實無能力負擔長期以來每日購毒7 、8 千
    元之花費，且其於家中毒品尚未用畢之前，仍再次購買毒品
    囤積，顯然增加為警查緝之風險，被告上開所辯，與常情有
    重大違背，不足採信。
(五)參以非法販賣甲基安非他命係政府嚴予查緝之違法行為，且
    甲基安非他命並無公定之價格，並可任意分裝或增減其份量
    ，而每次買賣之價量，亦隨時依雙方關係之深淺、當時之資
    力、需求程度及對行情之認知等因素而異其標準，非可一概
    而論，因之販賣之獲利，除經坦承犯行，或帳冊價量均臻明
    確外，委難察得實情，而販賣之人從價差或量差中牟利方式
    雖異，惟其圖利之非法販賣行為則均相同，是縱未確切查得
    販賣賺取之實際差價，但除別有事證，足認係按同一價格轉
    讓，確未牟利之情形外，尚難執此認非法販賣之事證有所不
    足，致知過坦承者難辭重典，飾詞否認者反得逞僥倖，而失
    情理之平；且甲基安非他命價格昂貴，取得不易，苟無利可
    圖，應無甘冒被查緝法辦之危險而平白為轉讓毒品之可能，
    是其販入之價格必較售出之價格低廉，而有從中賺取買賣差
    價牟利之意圖及事實，應屬符合論理法則且不違背社會通常
    經驗之合理判斷。另證人陳靖文、吳勁吾及李建德3 人，與
    被告均無持別交情，此業經渠等證述在卷，則被告豈有平白
    無償或以同一價格轉讓毒品予渠等施用，而使自己於代為購
    毒或事後交付毒品之際，陷於遭警查緝法辦之風險。
(六)綜上所述，陳靖文自被告處取得甲基安非他命後，分別交付
    500 元2 次予被告，吳勁吾分別向被告購得1000元、2000元
    之甲基安非他命，李建德先後各以1000元向被告購買甲基安
    非他命共3 次等情，均業如前述，本件事證已臻明確，被告
    基於賺取差價之營利意圖，而連續販賣第二級毒品甲基安非
    他命之犯行洵堪認定。
二、甲基安非他命係毒品危害防制條例第2 條第2 項第2 款所稱
    之第二級毒品，不得販賣及持有。是核被告所為，係犯毒品
    危害防制條例第4 條第2 項之販賣第二級毒品罪。被告其持
    有第二級毒品甲基安非他命之低度行為，已為其販賣之高度
    行為所吸收，不另論持有第二級毒品罪。被告先後多次販賣
    第二級毒品甲基安非他命予陳靖文、吳勁吾、李建德之行為
    ，均時間緊接，手法相同，觸犯構成要件同一之罪名，係分
    別基於概括犯意反覆為之，應依連續犯之規定論以一罪，並
    就法定刑有期徒刑、罰金刑部分加重其刑（無期徒刑部分不
    得加重）。被告行為後，刑法第56條連續犯之規定，業於94
    年1 月7 日修正公布刪除，並於95年7 月1 日施行，則被告
    之犯行，因行為後新法業已刪除連續犯之規定，此刪除雖非
    犯罪構成要件之變更，但顯已影響行為人刑罰之法律效果，
    自屬法律有變更，依新法第2 條第1 項規定，比較新、舊法
    結果，仍應適用較有利於被告之行為時法律即舊法論以連續
    犯（最高法院95年第8 次刑事庭會議決議參照）。被告販賣
    甲基安非他命予陳靖文、吳勁吾部分雖未經起訴，惟與被告
    販賣甲基安非他命予李建德部分與連續犯之裁判上一罪關係
    ，本院自得併予審理。
三、原審據以論處被告罪刑，固非無見。惟查：(一)被告本身染有
    施用第二級毒品甲基安非他命惡習已如上述，本件被告原係
    購入甲基安非他命供己施用，嗣始基於營利之意圖販賣甲基
    安非他命予陳靖文、吳勁吾、李建德3 人，並無證據證明被
    告係基於意圖營利販賣之意思而販入甲基安非他命，原判決
    事實認定被告意圖營利而基於販賣甲基安非他命之概括犯意
    ，向姓名年籍不詳之成年人士購入甲基安非他命，尚有未洽
    。(二)被告販賣甲基安非他命予陳靖文、吳勁吾部分雖未經起
    訴，惟與被告販賣甲基安非他命予李建德部分與連續犯之裁
    判上一罪關係，法院自得併予審理，原判決未於理由中敘明
    此旨，亦有未合。(三)警方於94年12月15日晚間7 時50分許，
    在高雄市○鎮區○○路與文橫路口查扣李建德持有第二級毒
    品甲基安非他命1 包（驗後毛重0.22公克），李建德因而經
    臺灣高雄地方法院於94年6 月22日以95年度簡字第2922號判
    處有期徒刑3 月，扣案之上開甲基安非他命1 包並諭知沒收
    銷燬，該案嗣於95年8 月24日確定，惟按「毒品危害防制條
    例第18條第1 項前段所規定查獲之毒品，不問屬於犯人與否
    ，均沒收銷燬之，乃刑法第38條第1 項第1 款之特別規定，
    此所稱「查獲」之毒品，係指有罪判決書於事實欄內，已經
    認定為被告有罪事實之毒品，即足當之，不以經當場搜索扣
    押者為必要，倘未能證明業已滅失，即應依上揭特別規定，
    諭知沒收銷燬」，有最高法院93年度台上字第5088號判決意
    旨可資參照，上開甲基安非他命1 包係被告販賣並交付予李
    建德之毒品，雖經另案判決諭知沒收銷燬，惟迄今尚未實際
    銷燬滅失之情，有本院95年11月21日公務電話查詢紀錄表1
    紙在卷可稽，是上開甲基安非他命1 包（驗後毛重0.22公克
    ），仍應於本案中諭知沒收銷燬，原判決漏未將上開甲基安
    非他命1 包諭知沒收銷燬，亦有疏誤。(四)扣案之NOKIA 廠牌
    行動電話1支 （含0000000000號SIM 卡1 枚），雖係供被告
    聯絡販賣甲基安非他命所用之物，然上開行動電話1 支（含
    SIM 卡1 枚）係被告之母利余素鑾所有之物，並非被告所有
    之物，業據被告供明在卷（見本卷第63頁），復有中華電信
    資料查詢表1 紙在卷可憑（見原審卷第40頁），則上開行動
    電話1 支（含SIM 卡1 枚）既非被告所有之物，即不得予以
    沒收，原判決認上開行動電話1支（含號SIM卡1 枚）係被告
    所有之物，因而依毒品危害防制條例第19條第1 項規定宣告
    沒收，亦有違誤。被告上訴意旨否認犯罪，指摘原判決不當
    ，雖無理由，惟原判決既有前開可議之處，自應由本院將原
    判決撤銷改判。
四、審酌被告正值青年，不思以勞力謀生，竟為獲取非法利益，
    明知甲基安非他命對施用者之健康危害甚鉅，猶販售圖利，
    破壞社會治安，戕害他人身心健康，其前後販賣對象為3 人
    ，次數7 次，販賣所得總計7000元，及犯後否認犯行，未見
    悔意等一切情狀，量處如主文所示之刑。扣案之第二級毒品
    甲基安非他命12包（合計驗後淨重32.66 公克）、1 包（驗
    後毛重0.22公克），均應依毒品危害防制條例第18條第1 項
    前段規定，予以沒收銷燬。另扣案之電子秤1 臺係被告分裝
    秤量毒品甲基安非他命販賣所用之物，應依毒品危害防制條
    例第19條第1 項宣告沒收。扣案之空夾鏈袋1 大包，係被告
    預備供販賣甲基安非他命所用之物，應依刑法第38條第1 項
    第2 款之規定宣告沒收。被告販賣第二級毒品甲基安非他命
    所得之財物計7000元（陳靖文部分：500 ×2 ＝1000；吳勁
    吾部分：1000＋2000＝3000；李建德部分：1000×3 ＝3000
    ），應依毒品危害防制條例第19條第1 項之規定宣告沒收，
    除其中1000元業經扣案，尚無不能沒收之情形，其餘6000元
    如全部或一部不能沒收時，應以其財產抵償之。扣案之NOKI
    A 廠牌行動電話1 支（含0000000000號SIM 卡1 枚），雖係
    供被告聯絡販賣甲基安非他命所用之物，然上開行動電話1
    支（含SIM 卡1 枚）係被告之母利余素鑾所有之物，並非被
    告所有之物，業如上述，爰不予宣告沒收。至扣案之殘有甲
    基安非他命之玻璃球2 支、吸食器1 支、削尖吸管5支 、殘
    渣袋40只等物，係被告施用毒品甲基安非他命所之物，與被
    告販賣甲基安非他命之犯行尚屬無涉，爰不於本案宣告沒收
    。
據上論結，應依刑事訴訟法第369 條第1 項前段、第364 條、第
299條第1項前段，毒品危害防制條例第4條第2項、第18條第1 項
前段、第19條第1項，刑法第2條第1項、第11條、第38條第1項第
2款、修正前刑法第56條，判決如主文。
本案經檢察官沈紹嘉到庭執行職務。
中    華    民    國    95    年    11    月    24    日
                  刑事第七庭    審判長法  官  莊飛宗
                                      法  官  黃憲文
                                      法  官  孫啟強
以上正本證明與原本無異。
如不服本判決應於收受本判決後10日內向本院提出上訴書狀，其
未敘述上訴理由者，並得於提起上訴後10日內向本院補提理由書
狀（均須按他造當事人之人數附繕本）「切勿逕送上級法院」。
中    華    民    國    95    年    11    月    24    日
                                      書記官  黃富美
附錄本案論罪科刑法條：
毒品危害防制條例第4條第2項：
製造、運輸、販賣第二級毒品者，處無期徒刑或7 年以上有期徒
刑，得併科新臺幣7 百萬元以下罰金。


司法院資訊處製作；財團法人民間司法改革基金會備份。
